臺灣士林地方法院刑事判決　　　　　　100年度審訴字第172號
公　訴　人　臺灣士林地方法院檢察署檢察官
被　　　告　王人偉
上列被告因違反毒品危害防制條例案件，經檢察官提起公訴（10
0 年度毒偵字第243 號），被告於準備程序就被訴事實為有罪之
陳述，經本院合議庭裁定本件由受命法官獨任依簡式審判程序審
理，並判決如下：
    主  文
王人偉施用第一級毒品，累犯，處有期徒刑柒月，扣案之注射針
筒參支均沒收。
    事  實
一、王人偉前因施用毒品案件，經臺灣臺北地方法院以92年度毒
    聲字第1383號裁定送觀察、勒戒後，認無繼續施用毒品之傾
    向，於民國92年8 月15日執行完畢釋放出所，並由臺灣臺北
    地方法院檢察署檢察官以92年度毒偵字第1533號為不起訴處
    分確定。復於前該開觀察、勒戒執行完畢釋放後5 年內之96
    年間，因施用第一級、第二級毒品案件，經本院以97年度訴
    字第140 號判決各處有期徒刑7 月、3 月，應執行有期徒刑
    8 月確定，於98年1 月21日縮刑期滿執行完畢。又因施用第
    一級、第二級毒品案件，經本院以99年度審訴字第945 號、
    臺灣高等法院100 年度上訴字第1012 號判決各處有期徒刑8
    月、5 月，應執行有期徒刑11月確定。詎其猶不知悛悔，復
    基於施用第一級毒品海洛因之犯意，於10 0年1 月17日晚間
    某時許，在其位於臺北市內湖區○○○路○ 段78號2 樓居處
    內，以不詳方式施用海洛因1 次。嗣於10 0年1 月19日上午
    11 時25 分許，為警持搜索票前往上址執行搜索，當場扣得
    其所有之注射針筒3 支等物，遂採集王人偉尿液送驗，因鑑
    驗結果呈嗎啡陽性反應，始查悉上情。
二、案經新北市政府警察局汐止分局報請臺灣士林地方法院檢察
    署檢察官偵查起訴。
    理  由
一、上揭犯罪事實，業據被告王人偉於本院準備程序及審理時坦
    承不諱（參見本院100 年4 月18日準備程序筆錄及審判筆錄
    ），又被告為警查獲後在警局所排尿液，經送台灣檢驗科技
    股份有限公司以酵素免疫分析法初驗後，再以氣相層析質譜
    儀法複驗，證實該尿液呈嗎啡（即施用海洛因之代謝物）陽
    性反應，有該公司於100 年2 月11日出具之濫用藥物檢驗報
    告影本及新北市政府警察局汐止分局毒品案件尿液代碼表（
    編號：M0000000號）各1 紙附卷可稽（附於偵卷第64至65頁
    ）；此外，並有查獲之注射針筒3 支扣案可佐，足徵被告自
    白與事實相符。本件事證明確，被告犯行堪以認定，應依法
    論科。
二、按毒品危害防制條例於92年7 月9 日修正公布，自93年1 月
    9 日施行，其中第20條、第23條將施用毒品之刑事處遇程序
    區分為「初犯」、「5 年內再犯」、「5 年後再犯」。依其
    立法理由之說明：「初犯」，經觀察、勒戒或強制戒治，應
    為不起訴處分或不付審理之裁定；經觀察、勒戒或強制戒治
    執行完畢釋放後，「5 年內再犯」者，因其再犯率甚高，原
    實施之觀察、勒戒及強制戒治既已無法收其實效，爰依法追
    訴或裁定交付審理。至於經觀察、勒戒或強制戒治執行完畢
    釋放，「5 年後再犯」者，前所實施之觀察、勒戒或強制戒
    治已足以遮斷其施用毒品之毒癮，為期自新及協助其斷除毒
    癮，仍用「初犯」規定，先經觀察、勒戒或強制戒治之程序
    。從而，依修正後之規定，祇於「初犯」及「5 年後再犯」
    2 種情形，有其追訴條件之限制，即須於初犯經觀察、勒戒
    或強制戒治釋放後，5 年內均無施用毒品之行為，始能認其
    前所實施之觀察、勒戒或強制戒治已足遮斷毒癮，而得於5
    年後再犯時，再予適用初犯之規定，重行觀察、勒戒等程序
    。倘5 年內已經再犯，經依法再為保安處分或追訴處罰，縱
    其第3 次（或第3 次以上）施用毒品之時間，在初犯之保安
    處分執行完畢釋放5 年以後，即與「5 年後再犯」之情形有
    別，且因已於「5 年內再犯」，顯見其再犯率甚高，原實施
    觀察、勒戒或強制戒治，已無法收其實效，自無再經觀察、
    勒戒及強制戒治之必要，應由檢察官逕行起訴，始符新法修
    正之本旨（最高法院97年第5 次刑事庭會議決議、97年度台
    非字第540 號判決參照）。查本案被告前因施用毒品案件，
    經法院裁定送觀察、勒戒，於執行完畢後5 年內再犯施用毒
    品罪，業經追訴及判處罪刑確定等情，有臺灣高等法院被告
    前案紀錄表在卷可稽，是本案被告所為施用毒品之犯行，距
    離前開觀察、勒戒執行完畢釋放雖已逾5 年，惟被告於上開
    觀察、勒戒執行完畢後5 年內，既已再犯施用毒品罪，並經
    追訴、處罰，揆諸前揭說明，其本次犯行即與毒品危害防制
    條例第20條第3 項所稱之「5 年後再犯」有別，是公訴人依
    法追訴，於法並無不合，本院自應依法論科。
三、按海洛因為毒品危害防制條例第2 條第2 項第1 款所稱之第
    一級毒品。核被告王人偉所為，係犯毒品危害防制條例第10
    條第1 項之施用第一級毒品罪，其持有第一級毒品海洛因進
    而施用，持有毒品之行為為施用毒品之當然手段，不另論以
    持有毒品罪（最高法院74年度台上字第3404號判例意旨參照
    ）。又被告有如事實欄所載前案科刑及執行之情形，有臺灣
    高等法院被告前案紀錄表在卷可考，其於有期徒刑執行完畢
    後5 年內，故意再犯本案有期徒刑以上之罪，為累犯，應依
    刑法第47條第1 項之規定加重其刑。又按毒品危害防制條例
    認施用毒品者具「病患性犯人」之特質，除降低施用毒品罪
    之法定刑外，並採以觀察、勒戒方式戒除其身癮及以強制戒
    治方式戒除其心癮之措施，足認僅對於施用毒品之犯人科以
    重刑，並不能使其戒除毒癮。另參諸世界各國之醫療經驗及
    醫學界之共識，咸認施用毒品成癮者，其心癮甚難戒除，絕
    難戒絕斷癮，致其再犯率均偏高（以新加坡為例，其執行強
    制戒治後再犯比例高達百分之72至75）。因此施用毒品者無
    法戒絕毒癮，一再施用，本為施用毒品者之特性，再犯施用
    毒品罪，量刑不宜過重，且新修正刑法已採一罪一罰，對於
    施用毒品者，每次施用毒品之犯行，均分別處罰，已足制裁
    被告各次施用毒品之犯行。是以，本院依據上揭說明並審酌
    刑法第57條所列各項情狀及被告曾因施用毒品而經法院裁定
    送觀察、勒戒及判處罪刑確定，仍無法戒除毒癮，復又觸犯
    本件施用毒品犯行，可認被告具有「病患性犯人」之特質，
    且本件被告僅施用毒品1 次，其施用毒品係傷害自身健康，
    兼衡本件被告犯後已坦承犯行之態度，及其智識程度、家庭
    狀況等一切情狀，量處如主文所示之刑。
四、扣案之注射針筒3 支，均係被告所有供施用海洛因所用之物
    ，業據被告供明在卷，爰依刑法第38條第1 項第2 款之規定
    宣告沒收。至其他扣案物，無證據證明與本案犯罪事實有關
    ，爰均不予宣告沒收，附此指明。
據上論斷，應依刑事訴訟法第273 條之1 第1 項、第299 條第1
項前段，毒品危害防制條例第10條第1 項，刑法第11條前段、第
47條第1 項、第38條第1 項第2 款，判決如主文。
本案經檢察官曾勁元到庭執行職務。
中    華    民    國    100   年    4     月    26    日
                  刑事第一庭法  官  洪英花
以上正本證明與原本無異。
如不服本判決應於收受判決後10日內向本院提出上訴書狀，並應
敘述具體理由；其未敘述上訴理由者，應於上訴期間屆滿後20日
內向本院補提理由書。
                            書記官  張茹茵
中    華    民    國    100   年    4     月    26    日
附錄本件論罪科刑依據法條全文：
毒品危害防制條例第10條
施用第一級毒品者，處 6 月以上 5 年以下有期徒刑。
施用第二級毒品者，處 3 年以下有期徒刑。